【裁判字號】    89,易,2533
【裁判日期】    900301
【裁判案由】    侵占遺失物
【裁判全文】
臺灣臺北地方法院刑事判決                        八十九年度易字第二五三三號
    公  訴  人  臺灣臺北地方法院檢察署檢察官
    被      告  丙○○
右列被告因侵占遺失物案件，經檢察官聲請簡易判決處刑（八十九年度偵字第一九五
六二號），本院認不宜以簡易判決處刑並適用通常程序審判，判決如左：
    主      文
丙○○無罪。
    理      由
一、公訴意旨略以：被告丙○○於民國八十九年七月六日十五時許，在台北市○○○
    路○段六十二巷一弄口附近，拾獲甲○○因遭竊而離本人持有之編號Ｚ0000
    00000號國民身分證，竟意圖為自己不法之所有，將之侵占入己，嗣於同日
    十九時二十五分許，在台北市○○路二四二巷八之一號二樓為警臨檢查獲上開身
    分證，而知上情，因認被告涉犯刑法第三百三十七條侵占離本人持有之物罪嫌。
二、按犯罪事實應依證據認定之，無證據不得推定其犯罪事實。又不能證明被告犯罪
    者，應諭知無罪之判決，刑事訴訟法第一百五十四條、第三百零一條第一項分別
    定有明文。又認定不利於被告之事實，須依積極證據，茍積極證據不足為不利於
    被告事實之認定時，即應為有利於被告之認定，更不必有何有利之證據。另按認
    定犯罪事實，所憑之證據，雖不以直接證據為限，間接證據亦包括在內，然無論
    直接或間接證據，其為訴訟上之證明，須於通常一般之人均不致於有所懷疑，而
    得確信其為真實之程度者，始得據之為有罪之認定，倘其證明尚未達到此一程度
    ，而有合理性懷疑之存在時，即無從為有罪之認定，此亦有最高法院七十六年台
    上字第四九八六號判例可資參照。又刑法第三百三十七條之侵占離本人所持有之
    物罪，須有為自已不法所有之意圖，始足當之，是如行為人雖有侵占之形式行為
    ，而並無不法所有之真實意圖時，非可遽爾繩以該罪。
三、公訴人認被告丙○○涉犯右揭犯行，無非以被害人甲○○指述身分證遭竊，且被
    告拾獲上開身分證後，未送交警署或自治機關招領或寄還予被害人，反將之攜於
    身上，有易持有為所有之意思，為其論據。訊據被告丙○○堅詞否認右揭侵占犯
    行，辯稱：該身分證是八十九年七月六日下午三點在環河南路二段撿到的，本來
    想拿去還人家，朋友乙○○剛好打電話叫我過去他家，就在他家被警方查獲，從
    撿到身分證到被警察查獲大概二、三小時，並沒有侵占之意圖等語。
（一）本件系爭編號Ｚ000000000號國民身分證為被害人甲○○於八十九年
      六月二十日在基隆北五堵營區遭竊走，固據被害人甲○○指陳在卷，惟查，被
      告丙○○於八十九年六月十日，因施用毒品案件，經裁定送台灣台北看守所附
      設勒戒所觀察勒戒，至八十九年六月二十三日方離開勒戒所，有台灣台北地方
      法院檢察署檢察官觀察勒戒處分執行指揮書、釋放通知回證（均影本）在卷可
      稽，是可以確定該身分證並非被告所竊，被告辯稱該身分證係於八十九年七月
      六日十五時左右拾獲一節，應可採信。
（二）次查，本件被告丙○○係於八十九年七月六日十九時二十五分許，在台北市○
      ○區○○路二四二巷八之一號二樓其朋友乙○○住處為警查獲，有台北市警察
      局萬華分局實地檢查（查訪）紀錄表在卷可稽；另本件現場查獲之警員石任珮
      到庭證稱：當時被告沒有使用該身分證，沒有冒名，是我們要求他拿出身上東
      西發現身分證；他當時沒有主動表示身上有其他身分證，但在作筆錄時有講，
      要把身分證拿到警察局，但來不及拿去等語；是本件被告係在其朋友住處為警
      查獲，則被告辯稱於拾到身分證後因朋友邀約而至朋友住處，致來不及將身分
      證送交警署或自治機關，尚非不可採信；而從其為警查獲時並未冒名使用該身
      分證，益證被告無不法所有之意圖，況從被告自稱撿到身分證至為警查獲僅短
      短三、四小時，拾獲人必須馬上以郵寄方式寄還被害人，否則即構成侵占罪行
      ，亦屬過苛；本件縱上事證，尚查無被告有易持有為所有不法侵占之意圖，故
      認公訴人所指犯行尚屬不能證明。此外復查無其他積極證據，足以證明被告涉
      犯侵占犯行，自應諭知被告無罪之判決。
據上論斷，應依刑事訴訟法第四百五十二條、第三百零一條第一項，判決如主文。
本案經檢察官陳弘杰到庭執行職務。
中      華      民      國    九十      年      三      月      一      日
                                    臺灣臺北地方法院刑事第三庭
                                        法  官  吳  淑  惠
右正本證明與原本無異。
如不服本判決，應於判決送達後十日內向本院提出上訴狀 (應附繕本) ，上訴於臺灣
高等法院。
                                        書記官  林  淑  卿
中      華      民      國    九十      年      三      月      一      日


司法院資訊處製作；財團法人民間司法改革基金會備份。
